【裁判字號】    89,交易,529
【裁判日期】    900228
【裁判案由】    業務過失傷害
【裁判全文】
臺灣高雄地方法院刑事判決                        八十九年度交易字第五二九號
    公  訴  人  臺灣高雄地方法院檢察署檢察官
    被      告  丙○○
  選任辯護人楊申田律師
右列被告因案件，經檢察官提起公訴（八十九年度偵字第六八三Ｏ號），本院判決如
左：
    主  文
丙○○從事業務人之人，因業務上之過失傷害人致重傷，處有期徒刑柒月。
    事  實
一、丙○○考領有小型車普通駕駛執照，平日以駕駛無牌照之三輪拼裝車為人送貨為
    業，係以從事駕駛為業務之人，八十九年一月二十六日下午，受易利鋼鐵企業股
    份有限公司（下稱易利鋼鐵公司）僱佣，駕駛無牌照之三輪車載運鋼材一批，沿
    高雄縣大寮鄉○○路由南向北，往大寮鄉仁美村方向之內側車道行駛，於同日下
    午三時許，行近成功路八十八號與濱南街無號誌交岔路口附近時，本應減速慢行
    ，作隨時停車之準備，及注意車前狀況，並隨時採取必要之安措施，以避免危險
    之發生，而當時之天侯雖係陰天，機車道上停放有車輛，惟除此之外，並無其他
    障礙物，且係日間有自然光線，柏油路面，視距、視角、視野均良好，而依其自
    身之智識、能力亦均無不能注意之情事，詎竟疏未確實注意及此，適有未配戴安
    全帽之張耀章騎乘ＺＸＧ─一六八號輕型機車，自濱南街由西向東行駛而至濱南
    街與成功路無號誌交岔路口，欲右轉成功路往大寮鄉仁美村方向行駛時，亦疏未
    讓在成功路幹道上行駛之陳炳仁先行，貿然左轉，以致於右轉時，在內側快車道
    內，機車前置物藍遭陳柄所駕駛之三輪併裝車右側擦撞，張耀章隨即人、車倒地
    ，因而受有頭部外傷後腦出血，併意識障礙、雙側額葉硬腦膜下積水、腦萎縮、
    顏面挫傷、左手挫傷等傷害，經輾轉送高雄縣鳳山市大東醫院、高雄醫學大學附
    設中和紀念醫院、國軍高雄總醫院附設民眾診療服務處急救、治療後，仍呈語言
    障礙、意識模糊、左側肢體乏力等難於治療之重傷害。
二、案經張耀章之配偶甲○○委由其子乙○○訴由臺灣高雄地方法院檢察署檢察官偵
    查起訴。
    理  由
一、訊據被告對右揭駕駛拼裝三輪車與被害人張耀章所騎乘之機車發生擦撞，致張耀
    章人、車倒地受傷之事實，固供認不諱，惟辯稱當時被害人張耀章係自濱北街支
  線道之濱北街九十巷右轉而出，其亦有支線道車輛未讓幹線車輛先行之過失等語
    。惟查：肇事之高雄縣大寮鄉○○路係來回雙向四線車道，內側車道寬約三、
    三公尺，外側機車道寬約二、二公尺，肇事後，在成功路與濱北街、濱南街（按
    濱北與濱南街間係排水溝，其上舖以水泥、瀝清成為成功路之一部分）之內側快
    車道間有機車倒地所流出之機油一大片，機油並由內側車道往外側機車道向外流
    出擴散，被害人張耀章所騎乘機車已被移至濱北街口附近停放，機車前置物藍被
    戳破、扭曲、脫落，機車車牌左側有一小角（即車牌號碼Ｘ部分）些許向前彎曲
    之現象，此有道路交通事故調查報告表暨所附現場圖、肇事後警員所拍攝之照片
    四幀及告訴代理人所提出之照片一幀分別附在警卷及本院審理卷（八十九年八月
    二十一日訊問筆錄後）可憑。依前揭機車所流出沾染在地面之機油位置係在濱南
    街與濱北街之間，及被告由南向北行駛係先經濱南街再經過濱北街之行進過程，
    及被害人張耀章與被告係同一行進之方向等情以觀，被害人張耀章應係自濱南街
    即成功路八十九號右轉成功路，且撞擊點係在內側快車道無訛。再參以證人即
    駕駛救護車之司機蔡再傳於本院審理時到庭證稱：我到達現場時，因該處是黃昏
    市場，人很多，機車倒在雙黃線附近，當時忙於救人，所以沒有注意到離雙黃線
    多遠，傷者躺在水溝蓋上機車旁，抵達前是有移動人車我不清楚，肇事車輛已不
    在現場，我是在鳳屏路停紅燈時，有位機車騎士告訴我說附近有狀況，就開車到
    現場，時間大約二分鐘；證人即張耀章之子乙○○之友人沈永南於本院審理時亦
    證稱：我到時救護車剛到，我看到時，機車已經拖到濱北街那裡，人橫躺在內側
    車道，與成功路約成垂直，人在水溝蓋上，比較靠近濱南街。被害人從我工廠後
    門出去，我有跟他打招呼，從該處外出通常都是走濱南街等語，亦足為被害人張
    耀章係自濱南街右轉成功路無訛。被告所辯被害人係自濱北街右轉云云，顯無可
    採。肇事後被害人張耀章所騎乘機車前置物藍被戳破、扭曲、脫落、機車車牌
    號碼Ｘ部分有些許向前彎曲之現象，且被害人張耀章係較靠濱南街橫躺已如前述
    ，如被害人張耀章係已完成右轉後，始遭被告自後追撞，則在重力加速度下所為
    撞擊，何以機車尾部，除車牌稍微前彎曲外，並無其擦撞之痕跡，後閃光燈組亦
    無破裂之現象？何以自後追撞，會使機車前置物藍產生被戳破、扭曲、脫落之現
    象？參以濱北街與濱南街間僅係以一條排水溝相隔，間距相當短，被害人張耀章
    係倒在靠近濱南街，及動者恆動之物理定律，倒地之位置必遠於被撞擊之地點等
    情，本院認本次交通事故係被害人張耀章係自濱南街右轉成功路時，因機車道內
    停放有車輛，佔據機車道，始於右轉時即進入內側快車道，甫將右轉時，被告所
    駕駛之拼裝三輪車亦適時抵達交岔路，機車前置物藍旋即遭被告所駕駛之拼裝車
    右側部位擦撞，致置物藍遭刮破，張耀章之後隨之人、車倒地而肇事無訛。被
    害人張耀章所騎乘機車車牌左邊有稍許向前彎曲之現象固已如前述，而被告所駕
    駛之拼裝三輪車右後車輪外側輪軸螺帽有擦撞痕跡，及類似綠色烤漆之遺留，亦
    經本院會同被告及附帶民事訴訟原告代理人會勘屬實，有勘驗筆錄及照片在卷可
    憑。然縱令該烤漆係自被害人張耀章之機車車牌上之烤添移轉而來，如謂被害人
    係遭被告自後追撞，顯與如前所述之本件交通事故係機車前方置物藍先遭撞擊
    情節不合，亦即機車車牌部分所生之彎曲應係機車前頭置物藍遭擦撞後，瞬間向
    前滑行時再度碰撞所生，從而告訴人代理人指稱被害人張耀章係遭被告自後追撞
    云云，應無可採信。被害人張耀章確因本件交通事故而受有頭部外傷後腦出血
    ，併意識障礙、雙側額葉硬腦膜下積水、腦萎縮、顏面挫傷、左手挫傷等傷害之
    事實，亦有大東醫院於八十九年二月十六日所出具之診斷證明書附在警卷可憑，
    而經輾轉送高雄縣鳳山市大東醫院、國軍高雄總醫院附設民眾診療服務處，及高
    雄醫學大學附設中和紀念醫院急救治、療後，仍呈語言障礙、意識模糊、左側肢
    體乏力等難於治療之重傷害之事實，亦經大東醫院、國軍高雄總醫院函覆本院在
    卷。
二、按汽車行經無號誌交岔路口，應減速慢行，作隨時停車之準備。又汽車行駛時，
    駕駛人應注意車前狀況，隨時採取必要之安全措施，道路交通安全規則第九十三
    條第一項第四款、第九十四條第三項分別定有明文。此為汽車（依道路交通安全
    規則第二條第一款之規定，拼裝車亦係原動機行駛之車輛，為汽車之一種）駕駛
    人之被告所應注意且能注意之義務，被告既考領有普通小型駕駛執照，就此自應
    知之甚詳。而依被告所陳肇事地段慢車道上停放有車輛，依道路交通事故調查報
    告表所載，肇事當時之天侯係陰天，惟日間有自然光線，柏油路面，無其他障礙
    物，視距、視角、視野均良好，再依被告自身之智識、能力亦均無不能注意之情
    事，乃竟疏未確實注意，因而肇事，其駕駛行為有過失灼然明確。雖依道路交通
    安全規則第一百零一條第一項第二款之規定，車輛行至無號誌交岔路口，支線道
    應暫停讓幹線道先行，同為支線或同為幹線道者，轉彎車應暫停讓直行車先行。
    被害人張耀章未遵守上開規定，就本件交通事故之發生亦有疏失；再者，依道路
    交通管理處罰條例第三十一條第三項規定機器腳踏車駕駛人未戴安全帽者，處駕
    駛人新台幣五百元罰鍰，被害人張耀章依道路交通事故調查報告表所載，並配戴
    安全帽，其就所造成之頭部外傷後腦出血，雙側額葉硬腦膜下積水等傷害之擴大
    亦與有疏失，惟被告既有疏失，自不能因被害人就本件交通事故之發生及損害之
    擴亦有疏失而豁免其刑事責任。被害人張耀章所受傷害既係因被告之行為所造成
    ，二者間自有相當之因果關係，綜上所述，本件事證明確，被告犯行已堪認定。
    本件交通事故雖經送台灣省車輛行車事故鑑定委員會鑑定結果，雖亦認害人張耀
    章支線道車未讓幹線道車先行，為肇事主因。有該會八十九年五月十九日，高屏
    澎鑑字第八九Ｏ六九五號函所檢送之鑑定意見書附在偵查卷可憑，惟其憑以鑑定
    之資料係以「道路交通事故調查報告表載機車由成功路九十巷出來」為其鑑定之
    基礎之一，而本件被害人張耀章係由濱南街，即成功路八十九號行駛而出已如前
    述，是該鑑定結果雖與本院所認定被害人張耀章未讓幹道車先行，為肇事主因，
    被告未減速慢行、未注意車前狀況，為肇事之次因相同，惟就被害人行駛之路線
    部分所為認定，應無可採附此敘明。
三、被告係以駕駛三輪併裝車載送貨物為業，且係受易利鋼鐵限公司之僱佣載運鋼材
    前往易利鋼鐵公司之客戶途中肇事，此據其陳明在卷，是被告係以從事駕駛為業
    務之人，核其於執行業務之際，駕車肇事致人於重傷之所為，係犯刑法第二百八
    十四條第二項後段之業務過失致重傷罪。公訴人認係業務過失傷害罪，尚有未洽
    ，起訴法條應予變更。再者，被告肇事後雖向據報前往處警員坦承犯行，惟警員
    歐國森於抵達肇事現場時，依當時被告神情及站立即已懷疑被告係駕車肇事之人
    ，此經歐國森到院結證在卷，是被告雖坦承肇事於後，難謂合於自首之要件，附
    此敘明。爰審酌被告犯後坦承犯行，態度良好，前此並無不良素行，有台灣高等
    法院被告全國前案紀錄表附卷可按，本件係偶發初犯，對被害人所造成嚴重之傷
    害，且迄未賠償，及被害人就損害之發生與擴大亦有疏失等一切情事，量處如主
    文所示之刑。
據上論斷，應依刑事訴訟法第二百九十九條第一項前段，第三百條、刑法第二百八十
四條第二項後段、罰金罰鍰提高標準條例第一條前段，判決如主文。
本案經檢察官吳秋瑩到庭執行職務
中      華      民      國        九十      年      二     月  二十八  日
                                  臺灣高雄地方法院交通法庭
                                      法  官 李  嘉  興
右正本證明與原本無異。
如不服本判決，應於判決送達後十日內，向本院提出上訴狀。
                                      書記官 莊  正  岳
中      華      民      國        九十      年      三     月    一    日
附錄本判決論罪之法條：
刑法第二百八十四條第二項後段
因過失傷害人者，處六月以下有期徒刑、拘役或五百元以下罰金。致重傷者，處一年
以下有期徒刑、拘役或五百元下罰金。
從事業務之人，因業務之過失傷害人者，處一年以下有期徒刑、拘役或一千元以下罰
金。致重傷者，處三年以下有期徒刑、拘役或二千元以下罰金。


司法院資訊處製作；財團法人民間司法改革基金會備份。
